【裁判字號】    95,交聲,500
【裁判日期】    950714
【裁判案由】    交管條例聲異
【裁判全文】
臺灣板橋地方法院交通事件裁定         95年度交聲字第500號
原處分機關  交通部公路總局臺北區監理所板橋監理站
異  議  人
即受處分人  甲○○
上列受處分人因違反道路交通管理處罰條例案件，對於交通部公
路總局臺北區監理所板橋監理站於中華民國95年3 月31日所為之
處分（原處分案號：板監裁字第裁41-C00000000號），聲明異議
，本院裁定如左：
    主  文
異議駁回。
    理  由
一、原處分意旨略以：異議人即受處分人甲○○於民國（下同）
    90年8月16日下午6時48分許，騎乘車牌號碼為LY0-326號之
    普通重型機車，沿臺北縣板橋市○○路由西往東方向行駛，
    行經該路段與民權路交岔口處，因「駕車行經有燈光號誌管
    制之交岔路口闖紅燈」違規，遂經臺北縣政府警察局以北縣
    警交字第C00000000號違反道路交通管理事件通知單舉發，
    並經交通部公路總局臺北區監理所板橋監理站於95年3月31
    日以板監裁字第裁41-C00000000號所為之裁決處分，裁處異
    議人罰緩新臺幣（下同）1800元，並記違規點數3點。
二、異議意旨略以：異議人即受處分人於上揭時間，騎乘車號LY
    0-326 號普通重型機車由臺北縣板橋市○○路進入民權路口
    （機車已越過停止線），其行向之路口號誌燈正由綠轉黃燈
    之際，因當時民權路上有車輛通過，故渠於路口先將車煞停
    ，嗣續前行通過該路口，待渠通過民權路時，號誌轉變為紅
    燈。因此，渠並無闖紅燈之違規事實，爰此聲明異議。
三、按道路交通管理處罰條例所稱之汽車，依該條例第3條第8款
    規定，包括機器腳踏車在內，而汽車駕駛人，行經有燈光號
    誌管制之交岔路口闖紅燈者，處1800元以上5400元以下罰鍰
    ，道路交通管理處罰條例第53條定有明文。復按汽車駕駛人
    ，違反上開規定者，應記違規點數3點，同法第63條第1項第
    3款亦有規定。又為人如係騎乘機車闖紅燈行駛，嗣為警逕
    行舉發，而在舉發違反道路交通管理事件通知單上所載之應
    到案日期前聽候裁決，經主管機關調查後仍認定其有上開違
    規行為者，依違反道路交通管理事件統一裁罰基準及處理細
    則第44條第1項及違反道路交通管理事件統一裁罰基準表之
    規定，需對該行為人處以1800元之罰鍰，並記違規點數3點
    。
四、經查：異議人即受處分人甲○○於本院調查時固僅承認於90
    年8月16日下午5、6時許，騎乘上開普通重型機車，行經臺
    北縣板橋市○○路與民權路交叉口處，惟矢口否認有何闖紅
    燈之違規行為，並辯稱：「我經過大約路口三分之一左右由
    綠燈變成黃燈時，在民權路上有一臺小發財車往體育場方向
    行駛，所以我就停車讓他通過，我通過民權路的時候已經變
    成紅燈，於是我就被警察攔下來說我闖紅燈」云云。惟證人
    乙○○即當日執勤並舉發本件違規之臺北縣政府警察局板橋
    交通分隊警員，於本院調查時雖到庭表示該舉發案件已時歷
    5年之久，對於違規過程已經沒有印象，然就當時執行交通
    勤務舉發違規之程序及準則，仍具結證稱：「（問：5年前
    你們交通警察舉發違規案件，經過行為人申訴之後，是否有
    通知承辦警察表示意見？）監理所會陳報承辦警察答辯。」
    、「（問：如果如異議人剛才陳述違規經過你是否有開立罰
    單？）不會，如果真的通過路口之後，被車子擋到，而無法
    通過，我應該不會開立罰單。」（參見本院95年5月15日訊
    問筆錄）。本院參諸證人乙○○警員與異議人間不僅未有任
    何怨隙，且係毫不相識之人，衡情證人應無設詞攀誣，或虛
    構違規事實陷害異議人之理。況警員執行公務時，本身即受
    有行政懲處責任之監督，且其到庭具結作證，更係以刑事責
    任擔保其證言之真實性，故證人乙○○警員之前開證述內容
    ，應可採信。次查，交通違規行政爭訟之舉證責任原理，應
    非如刑事案件中，必須超越任何合理懷疑，始可為有罪判決
    之嚴格程度，而係應與民事訴訟之舉證責任原理相類似，亦
    即基本上應就行政機關與人民所各自主張有利於己之事實，
    分配其應盡之舉證責任，而非逕予準用刑事訴訟上之「無罪
    推定」原則，此觀諸行政訴訟法第136條，規定行政訴訟程
    序準用民事訴訟法第277條舉證責任分配原則之立法意旨，
    即可明瞭。基此，本件異議人未對於本件執勤警員之舉發有
    誤，另行提出其他相關事證以供調查，且經查亦無任何證據
    ，足資證明本件執勤警員確有捏造事實違法取締之情事，故
    證人乙○○警員本其維護交通秩序、安全職責所為之本件舉
    發，自應受到合法、正確之推定。且有臺北縣政府警察局北
    縣警交字第C00000000號違反道路交通管理事件通知單、交
    通部公路總局臺北區監理所板橋監理站95年3月31日板監裁
    字第裁41-C00000000號違反道路交通管理事件裁決書各1件
    附卷可考。從而，異議人確有騎乘前述重型機車，於前開時
    、地，在行經設有燈光號誌管制設施之交岔路口時，有闖紅
    燈之違規行為，應無疑問。是原裁決機關即交通部公路總局
    臺北區監理所板橋監理站據此引用道路交通管理處罰條例第
    53條第1項及第63條第1項第3款（原裁決書漏載「第3款」）
    之規定裁處異議人罰鍰新臺幣1800元，並記違規點數3點，
    於法即無不當，從而，異議人之異議為無理由，應予駁回。
五、據上論斷，應依道路交通管理處罰條例第87條第2項，交通
    案件處理辦法第19條，裁定如主文。
中    華    民    國    95    年    7     月    14    日
                      交通法庭   法  官  高玉舜
以上正本證明與原本無異
如不服本裁定應於送達後5日內向本院提出抗告狀
                                 書記官  田世杰
中    華    民    國    95    年    7     月    14    日


司法院資訊處製作；財團法人民間司法改革基金會備份。
